臺灣板橋地方法院刑事判決　　　　　　　　　　　　九十一年度訴字第二三九一號
　　公　訴　人　臺灣板橋地方法院檢察署檢察官　　　　　　　　　　　　　　　
　　被　　　告　賴舜武
　　選任辯護人　王東山律師　　　　　　　　　　　　　　　　　　　　　　　　
　　　　　　　　李美寬律師　　　　　　　　　　　　　　　　　　　　　　　　
右列被告因殺人未遂等案件，經檢察官提起公訴（九十一年度偵字第一三六０一號）
，本院判決如左：　　　　　　　　　　　　　　　　　　　　　　　　　　　　　
    主  文                                                                
賴舜武未經許可，持有手槍，處有期徒刑伍年貳月，併科罰金新臺幣拾萬元，罰金如
易服勞役，以新臺幣玖佰元即銀元參佰元折算壹日，扣案之中共製制式半自動手槍壹
把（槍號：0000000、槍枝管制編號：0000000000）及制式子彈參
顆均沒收。                                                                
    事  實                                                                
一、賴舜武曾有竊盜及搶奪搶劫軍法等前科（尚非累犯），其明知手槍及供槍砲彈藥
    刀械管制條例第四條第一項第一款所規定之各式槍砲所使用之子彈，均係槍砲彈
    藥刀械管制條例所列管之槍枝及子彈，非經中央主管機關許可，均不得持有。竟
    因於民國九十一年七月十七日某時許，在臺北縣板橋市○○路江子翠附近拾獲真
    實姓名年籍不詳之客人遺忘在其計程車上具殺傷力之中共製制式半自動手槍一把
    （槍號：0000000、槍枝管制編號：0000000000）及制式子彈
    六顆（即離本人所持有之物，其中制式子彈三顆業因送鑑時試射而滅失），即基
    於意圖為自己不法之所有及持有上開槍枝、子彈之犯意，予以侵占入己，而未經
    許可，持有上開槍、彈。嗣於九十一年七月二十三日十六時三十分許，在臺北縣
    新莊市○○○路七八巷口為警查獲，並自賴舜武之身上扣得上開槍、彈。      
二、案經臺北縣政府警察局蘆洲分局報請臺灣板橋地方法院檢察署檢察官偵查起訴。
    理  由                                                                
一、右揭事實，業據被告賴舜武迭於警詢時、偵查中及本院審理時均供承不諱，復據
    證人Ａ女（真實姓名年籍在卷）於警詢及偵查中、證人即查獲員警李安翔、鍾國
    楨、陳清海、林勇明分別於偵查中及本院審理時（含另案本院九十一年度少連訴
    字第三八號審理時）證述明確，並有中共製制式半自動手槍一把（槍號：000
    0000、槍枝管制編號：0000000000）及制式子彈六顆（其中制式
    子彈三顆業因送鑑時試射而滅失）扣案可佐。又上開扣案之槍、彈，經臺灣板橋
    地方法院檢察署送請內政部警政署刑事警察局鑑驗結果，認送鑑黑星手槍一把（
    槍枝管制編號：0000000000）係中共製制式半自動手槍，機械性能良
    好，認具殺傷力。送鑑子彈六顆（試射三顆），均係制式子彈，認均具殺傷力之
    事實，有該局九十一年八月十四日刑鑑字第０九一０一九八三七四號槍彈鑑定書
    一份附卷可稽。事證明確，被告之犯行應堪認定。                          
二、按手槍及供槍砲彈藥刀械管制條例第四條第一項第一款所規定之各式槍砲所使用
    之子彈，均係槍砲彈藥刀械管制條例所列管之槍枝及子彈，非經中央主管機關許
    可，均不得持有，槍砲彈藥刀械管制條例第四條第一項第一、二款及第五條分別
    定有明文。被告賴舜武明知於此，竟因拾獲他人遺忘在其計程車上具殺傷力之中
    共製制式半自動手槍一把（槍號：0000000、槍枝管制編號：00000
    00000）及制式子彈六顆（即離本人所持有之物，其中制式子彈三顆業因送
    鑑時試射而滅失），即基於意圖為自己不法之所有及持有上開槍枝、子彈之犯意
    ，予以侵占入己，而未經許可，持有上開槍、彈，核其所為，係犯刑法第三百三
    十七條之侵占離本人持有之物罪、槍砲彈藥刀械管制條例第七條第四項之未經許
    可持有手槍罪及第十二條第四項之未經許可持有子彈罪。公訴意旨就被告侵占離
    本人持有之物部分雖漏未起訴，本院認此部分與本案論罪科刑（即已起訴）部分
    有想像競合犯之裁判上一罪關係，亦為起訴之效力所及，本院應併予審理，附此
    明。被告以一侵占（持有）上開槍、彈之行為同時觸犯侵占離本人持有之物罪
    、未經許可持有手槍罪及未經許可持有子彈罪之罪名，為想像競合犯，應從一重
    之未經許可持有手槍罪處斷。爰審酌被告之品行、智識程度、生活狀況，其未經
    許可，持有上開槍、彈，雖未持之犯案，但對於社會治安仍構成潛在之危害，被
    告犯罪之動機、目的、手段、犯罪所生之危害及犯罪後坦承犯行之態度等一切情
    狀，量處如主文所示之刑並就罰金部分諭知易服勞役之折算標準，以示懲儆。  
三、扣案之中共製制式半自動手槍一把（槍號：0000000、槍枝管制編號：0
    000000000）及制式子彈三顆，經鑑定結果均具有殺傷力，業如前述，
    均係屬槍砲彈藥刀械管制條例第五條所規定之違禁物，均應依刑法第三十八條第
    一項第一款之規定宣告沒收。至其餘扣案之制式子彈三顆，業因送鑑時試射而滅
    失，有上開槍彈鑑定書一份附卷可稽，故不予宣告沒收。                    
四、公訴意旨另以：被告賴舜武於九十一年七月二十三日下午四時三十分許，在臺北
    縣新莊市○○○路七八巷口，為警查獲而施以逮捕。被告為脫逃，在車號Ｕ三－
    七八０號營業小客車內，竟基於殺人犯意，自腰際槍套取出上開子彈已上膛之手
    槍，對準員警李安翔，欲開槍擊斃李安翔。倖因李安翔警覺，極力制止，並喚來
    同僚陳清海，合力奪下槍彈，被告始未能得逞（賴舜武亦因而受有右食指骨折之
    傷害），因認被告亦涉犯刑法第二百七十一條第二項、第一項之殺人未遂罪嫌云
    云。惟按犯罪事實，應依證據認定之，無證據不得推定其犯罪事實；不能證明被
    告犯罪者，應諭知無罪之判決，刑事訴訟法第一百五十四條及第三百零一條第一
    項分別定有明文。次按事實之認定，應憑證據，如未能發現相當證據，或證據不
    足以證明，自不能以推測或擬制之方法為裁判基礎；認定犯罪事實所憑之證據，
    雖不以直接證據為限，間接證據亦包括在內，然無論直接或間接證據，其為訴訟
    上之證明，須於通常一般之人均不致於有所懷疑，而得確信其為真實之程度者，
    始得據之為有罪之認定，倘其證明尚未達到此一程度，而有合理之懷疑存在時，
    即無從為有罪之認定；認定不利於被告之事實，須依積極證據，茍積極證據不足
    為不利於被告事實之認定時，即應為有利於被告之認定，更不必有何有利之證據
    ，最高法院四十年台上字第八六號、七十六年台上字第四九八六號及三十年上字
    第八一六號判例分別著有明文。本件訊據被告堅詞否認有殺人未遂之犯行，辯稱
    ：伊持槍係要將槍丟出車外，伊與警員間沒有任何仇恨，伊並無殺警之犯意等語
    ；又被告於遭警查緝時，經警員李安翔發現其有以雙手在其右腰間為類似拉槍枝
    滑套之動作，即撲上去將被告持槍之手及槍一起握住，並緊急呼叫附近之另一警
    員陳清海說：「學長有槍」，陳清海即過來幫忙搶槍，復經警員鍾國禎請警員林
    勇明前來支援，陳清海始將被告之槍順利搶下來（賴舜武因而受有右食指骨折之
    傷害）等情，業據證人即警員鍾國禎、李安翔、陳清海、林勇明分別於偵查中及
    本院審理時證述屬實，且互核相符，則被告掏搶之行為，究係何意？矧被告係因
    以其計程車載Ａ女應召為性交易遭警查緝時，為脫身始起意持槍，其與警員間並
    無任何仇恨或衝突、爭吵之事實，業據被告坦承在卷，且與證人李安翔所證述之
    情節相符，則衡情被告亦有可能係欲持槍恐嚇警員讓其脫身，而不是欲持槍殺死
    警員李安翔；至證人Ａ女雖於警詢時供稱「犯嫌（賴舜武）有拿槍出來在手上玩
    ，並說是真槍，（若）接到的客人是警察的話，他就要把對方打死」云云，縱使
    為真，亦因僅係被告平時與Ａ女相處時所言，至於其為何對Ａ女如此說，則與本
    件被告所涉殺人未遂之犯行無關，既非被告為警查獲掏搶時所言，自難據以認定
    被告有殺警之犯意，公訴意旨，尚有誤會，此外，復查無其他積極證據足以證明
    被告有殺人未遂之犯行，揆諸前揭意旨，不能證明被告犯罪，本應諭知無罪之判
    決，因公訴人認此部分與本件上開論罪科刑部分具有牽連犯之裁判上一罪關係，
    故不另為無罪之諭知。                                                  
據上論斷，應依刑事訴訟法第二百九十九條第一項，槍砲彈藥刀械管制條例第七條第
四項、第十二條第四項，刑法第十一條前段、第三百三十七條、第五十五條、第四十
二條第二項、第三十八條第一項第一款，現行法規所定貨幣單位折算新臺幣條例第二
條，罰金罰鍰提高標準條例第一條前段、第二條，判決如主文。                  
本案經檢察官朱帥俊到庭執行職務                                            
中    華    民    國      九十一        年    十二      月    三十      日
                                      臺灣板橋地方法院刑事第一庭          
                                          法  官  楊  千  儀              
右正本證明與原本無異。                                                    
如不服本判決，應於判決送達後十日內，向本院提出上訴狀。                    
                                          書記官  吳  河  東              
中    華    民    國      九十一        年    十二      月    三十      日
                                                                          
附錄本案論罪科刑法條全文                                                  
刑法第三百三十七條（侵占遺失物罪）                                        
意圖為自己或第三人不法之所有，而侵占遺失物、漂流物或其他離本人所持有之物者
，處五百元以下罰金。                                                      
                                                                          
槍砲彈藥刀械管制條例第七條                                                
未經許可，製造、販賣或運輸火砲、肩射武器、機關槍、衝鋒槍、卡柄槍、自動步槍
、普通步槍、馬槍、手槍或各類砲彈、炸彈、爆裂物者，處死刑、無期徒刑或七年以
上有期徒刑；處徒刑者，併科新臺幣三千萬元以下罰金。                        
未經許可，轉讓、出租或出借前項所列槍砲、彈藥者，處無期徒刑或五年以上有期徒
刑，併科新臺幣一千萬元以下罰金。                                          
意圖供自己或他人犯罪之用，而犯前二項之罪者，處死刑或無期徒刑；處徒刑者，併
科新臺幣五千萬元以下罰金。                                                
未經許可，持有、寄藏或意圖販賣而陳列第一項所列槍砲、彈藥者，處五年以上有期
徒刑，併科新臺幣一千萬元以下罰金。                                        
第一項至第三項之未遂犯罰之。                                              
                                                                          
槍砲彈藥刀械管制條例第十二條                                              
未經許可，製造、販賣或運輸子彈者，處一年以上七年以下有期徒刑，併科新臺幣五
百萬元以下罰金。                                                          
未經許可，轉讓、出租或出借子彈者，處六月以上五年以下有期徒刑，併科新臺幣三
百萬元以下罰金。                                                          
意圖供自己或他人犯罪之用，而犯前二項之罪者，處三年以上十年以下有期徒刑，併
科新臺幣七百萬元以下罰金。                                                
未經許可，持有、寄藏或意圖販賣而陳列子彈者，處五年以下有期徒刑，併科新臺幣
三百萬元以下罰金。                                                        
第一項至第三項之未遂犯罰之。